臺灣苗栗地方法院民事判決　九十一年度婚字第二二八號
　　原　　　告　乙○○
　　被　　　告　甲○○
右當事人間離婚事件，本院判決如左：
    主      文
原告之訴駁回。
訴訟費用由原告負擔。
    事    實
甲、原告方面：
一、聲明：求為判決准原告與被告離婚。
二、陳述：
（一）原告與被告於民國六十六年十二月三日結婚，並育有二名子女劉靜文、劉智文
      皆已成年。惟被告婚後因有酗酒惡習，又隱瞞原告在外積欠借款，致原告一再
      因被告上開行為與被告發生爭執，並遭致被告家人責難，精神痛苦萬分。被告
      自七十三年起即負下鉅額債務，基於原告係被告之配偶，原告只能不斷為被告
      償還債務，惟被告未曾體會原告的辛苦，只顧自己享樂，仍然在外舉債，被告
      為求得原告協助，曾於八十四年八月七日立下切結書，保證不再對外借款負債
      ，惟被告立下切結書後，並未停止在外飲酒作樂，並再度對外舉債，被告為求
      得原告再度協助，立下聲明書保證重新做人，原告為二名子女不斷隱忍被告於
      雙方婚姻中的種種惡行及被告家人的侮辱，被告非但未曾收命其惡行，反而自
      八十七年度變本加厲，除上酒家作樂欠款外，更在外面四處借款，每每酗酒至
      半夜才回到家中，未曾顧及在家之妻兒，雙方婚姻早已有名無實，儘剩無限的
      折磨。再者，被告於酗酒後，經常顛倒是非，指責原告未盡對婆家的責任，又
      以婆家二老年事已高，謂將來仍有處理二老後事事宜威脅原告，侵害原告人格
      尊嚴，迫使原告繼續為被告償債，原告於八十八年間因無法再忍受精神長期承
      受的痛苦，遂向被告提出離婚的要求，並至律師事務所辦理，惟被告拒絕前往
      辦理，並一再向原告提出保證改掉一切惡習，最後於八十八年十一月八日被告
      簽章保證將一半薪資交原告及分期償債後勉強維持虛有的婚姻關係。
（二）被告雖數度立於字據承認錯誤，並保證痛改前非，惟被告酗酒、上酒家的惡習
      曾根絕，致使被告仍不斷對外借款負債，夫妻間應有信任基礎早已盪然無存，
      今年被告於無法再向原告要求代其清償對外舉債下，轉而向女兒劉靜文借款新
      台幣（下同）六萬元，被告為人夫、為人父，在外花天酒地不知為家庭盡責，
      反而需由家人為他清償無限債務，彼此依存關係早已不存在。被告於酗酒後，
      經常半夜才返家，中斷原告的睡眠及生活秩序，如此精神壓力，原告早已無法
      再和被告同床共枕，被告於酗酒後，對原告莫虛有的指責，只有加深此的怨懟
      ，加上因為被告種種惡行，被告父母兄弟姊妹皆非難原告，被告亦藉此訓斥原
      告，原告精神痛枯萬分，實已無法再和被告維持婚姻關係。
（三）綜上所述，原告已嚴重受被告不堪同居之虐待，而失去婚姻本質，無法再共同
      生活。為此，依民法第一千零五十二條第一項第三款規定，及同條第二項規定
      ，起訴請求判決原告與被告離婚。
三、證據：提出戶籍謄本一份、酒店消費明細二紙、本票二紙、借據四紙，及八十四
    年八月七日之切結書、八十五年三月二十一日聲明書、八十七年十月一日之切結
    書、八十八年十一月八日之同意書各一件為證。
乙、被告方面：未於言詞辯論期日到場，復未提出書狀作何聲明或陳述。
    理      由
一、本件被告經合法通知，未於言詞辯論期日到場，查無民事訴訟法第三百八十六條
    各款所列情形，依原告之聲請，由其一造辯論而為判決。
二、原告主張兩造於六十六年十二月三日結婚迄今，婚姻關係現仍存續中，有戶籍謄
    本在卷可稽，且為被告所不爭執，堪信為真實。
三、按關於訴訟上自認及不爭執事實之效力之規定，在離婚之原因、事實，不適用之
    ，民事訴訟法第五百七十四條第二項前段定有明文。本件原告起訴之離婚事實，
    雖被告均未到庭爭執，惟依上開規定，不得視為被告自認，是本件原告訴請與被
    告離婚有無理由，闕在於被告是否確有原告所指之各項行為、如有該等行為則是
    否已經構成不堪同居之虐待，又如不能構成不堪同居之虐待，則兩造間之婚姻是
    否已因非因由原告一方負責之事由而達於難以維持之程度等情，茲謹敘明如后：
（一）關於被告行為是否構成不堪同居之虐待：
　　１按民法第一千零五十二條第一項所謂不堪同居之虐待，係指予以身體上或精神
    　上不可容忍之痛苦，致不堪繼續同居者而言，如非客觀上已達於此程度，不容
      夫妻之一方，以主觀之見解，任意請求與他方離婚。又夫妻之一方受他方不堪
      同居之虐待，固得請求離婚，惟請求離婚之原告於此項虐待之事實，除依法律
      規定無庸舉證外，應負舉證之責任。最高法院分別著有三十四年度上字第三九
      六八號、三十七年度上字第六八八二號判例可資參照。
    ２原告主張被告因有酗酒惡習而半夜返家，又隱瞞原告在外積欠借款，致原告一
      再因被告上開行為與被告發生爭執，並遭致被告家人責難，致原告受有精神上
      痛苦，而主張不堪同居之虐待，請求判決准許離婚。然查，原告就其主張被告
      在外酗酒，半夜返家，中斷原告的睡眠及生活秩序，造成原告精神上受有精神
      上痛苦等事實，並未舉證以實其說，是其主張尚不足採。
    ３次則關於原告主張被告未曾體會其辛勞，只顧自己享樂，對外不斷舉債，被告
      為求為原告之協助，曾於八十四年八月七日立下切結書，保證不再對外借款負
      債，惟被告立下切結書後，並未停止在外飲酒作樂，並再度對外舉債，被告為
      求得原告再度協助，立下聲明書保證重新做人，原告為二名子女不斷隱忍被告
      於雙方婚姻中的種種惡行及被告家人的侮辱，被告非但未曾收命其惡行，反而
      自八十七年起變本加厲，除上酒家作樂欠款外，更在外面四處借款，每每酗酒
      至半夜才回到家中，未曾顧及在家之妻兒，雙方婚姻早已有名無實，儘剩無限
      的折磨，又被告於酗酒後，經常顛倒是非，指責原告未盡對婆家的責任，又以
      婆家二老年事已高，謂將來仍有處理二老後事事宜威脅原告，侵害原告人格尊
      嚴，迫使原告繼續為被告償債，原告於八十八年間因無法再忍受精神長期承受
      的痛苦，遂向被告提出離婚的要求，並至律師事務所辦理，惟被告拒絕前往辦
      理，並一再向原告提出保證改掉一切惡習，最後於八十八年十一月八日被告簽
      章保證將一半薪資交原告及分期償債後勉強維持虛有的婚姻關係等事實，固據
      其提出、酒店消費明細二紙、本票二紙、借據四紙，及八十四年八月七日之切
      結書、八十五年三月二十一日聲明書、八十七年十月一日之切結書、八十八年
      十一月八日之同意書各一件為證，雖可以證明被告確有於八十四年、八十五年
      、八十七年及八十八年間對外負債，而由原告代其清償，及被告表示不再涉及
      賭博、上酒家酗酒、賒貸等情事之事實，然飲酒、舉債之人，非必然對於配偶
      不當之舉動，亦不當然對於配偶構成不堪同居之虐待，況原告就被告上開行為
      亦均表示宥恕，願再繼續共同生活，是原告所提證據並不足以證明被告上開行
      為對於原告達不堪同居之程度。又原告雖指稱被告於今年又故態復萌，向兩造
      之女劉靜文借款六萬元云云，然經本院諭知原告之訴訟代理人應於九十一年九
      月十七日言詞辯論期日協同證人劉靜文到庭作證，而證人劉靜雯並未到庭，且
      原告亦未提出其他證據以資證明。綜上，原告所舉證據既不足以證明被告行為
      對其構成不堪同居之虐待，其引據民法第一千零五十二條第三款規定訴請離婚
      ，即為無理由。
（二）兩造間是否存在難以維持婚姻之重大事由：
    １按有民法第一千零五十二條第一項以外之重大事由，難以維持婚姻者，夫妻之
      一方得請求離婚，但其事由應由夫妻之一方負責者，僅他方得請求離婚，民法
      第一千零五十二條第二項固有明文。至於是否有難以維持婚姻之重大事由，應
      以破壞夫妻共同生活之具體情事，是否已達倘處於同一境況，任何人均將喪失
      維持婚姻意欲之程度為斷。
    ２本件原告主張因被告有酗酒半夜返家及在外不斷舉債之習慣，而應認為已經構
      成重大之事由，以致兩造婚姻難以維持云云，然關於被告酗酒半夜返家、在外
      不斷舉債之行為，是否已達重大之程度，以致兩造婚姻難以維持，應由原告負
      舉證之責，而原告所舉證據，均顯示原告對於被告八十八年十一月四日之行為
      均已表示宥恕，兩造願繼續維持婚姻共同生活，至於八十八年十一月五日以後
      之行為，原告則未舉證以實其說，尚難認被告有原告所指行為致使兩造婚姻難
      以維持，亦不足以認為兩造婚姻已達任何人均將喪失維持婚姻意欲之程度。是
      原告本於上情訴請依民法第一千零五十二條第二項之規定訴請離婚，不能認為
      有理由。
四、綜上各情，原告基於民法第一千零五十二條第一項第三款、第二項之規定，請求
    判決兩造離婚，於法不合，不應准許，應予駁回。
五、據上論結：本件原告之訴為無理由，依民事訴訟法第三百八十五條第一項前段、
    第七十八條，判決如主文。
中　　　華　　　民　　　國　　九十一　　年　　　十　　　月　　  一  　　日
                                  臺灣苗栗地方法院民事庭
~B法　　　官　陳慧萍
右為正本係照原本作成。
如對本判決上訴，須於判決送達後二十日內向本院提出上訴狀。
~B法院書記官　張文玲
中　　　華　　　民　　　國　　九十一　　年　　　十　　　月　　  一  　　日
